臺灣臺南地方法院民事裁定　　　　　　　 100年度抗字第77號
抗　告　人　胡采宸
相　對　人　楊景檔
上列抗告人因與相對人間本票裁定強制執行事件，對於民國 100
年9月19日本院100年度司票字第1562號裁定提起抗告，本院裁定
如下：
    主  文
抗告駁回。
抗告程序費用由抗告人負擔。
    理  由
一、按執票人向本票發票人行使追索權時，得聲請法院裁定後強
    制執行，票據法第123 條定有明文。又本票執票人依上開法
    條之規定，聲請法院裁定及抗告法院之裁定，僅依非訟事件
    程序，以審查強制執行許可與否，並無確定實體上法律關係
    存否之效力，如發票人就票據債務之存否有爭執時，應由發
    票人提起確認之訴，以資解決，最高法院56年度台抗字第
    714 號、57年度台抗字第76號著有判例。質言之，准許本票
    強制執行之裁定，屬非訟事件裁定，為裁定之法院僅就本票
    為形式上之審查，無從審酌屬於實體上法律關係之事由，並
    抗告法院就本票裁定強制執行事件，亦應僅就形式審查，不
    得審酌抗告人關於實體事項之抗辯事由。
二、本件抗告意旨略以：緣抗告人曾委請相對人及第三人王咨翔
    為抗告人討債，而委任之酬勞為該索討債權之四成金額，若
    未索取債權者即無酬勞。嗣於民國（下同）100年6月間，王
    咨翔為抗告人索討新臺幣（下同）100,000 元債權時，曾向
    抗告人索取討債需用之油費、手機費，因王咨翔需款孔急，
    抗告人即向相對人無息借款50,000元予王咨翔，抗告人除簽
    立50,000元本票（下稱系爭本票）外，並當場簽立收據，以
    作為王咨翔預支之酬勞。嗣後，相對人及王咨翔竟擅自終止
    委任關係，除不願為抗告人向他人討債外，且未交出債款，
    且相對人竟持抗告人簽立之本票聲請本票裁定後強制執行。
    抗告人簽立之本票，並未簽立還款日期，自非屬見票即付之
    票據，且該票據亦未載有利息之約定，是相對人持該本票裁
    定後強制執行，於情、於理、於法及邏輯上均不通。為此，
    抗告人提起本件抗告，請求廢棄原裁定，更為合法之裁定等
    語。
三、經查：本件相對人主張伊執有抗告人為發票人之如原裁定附
    表所示之本票一紙，詎於相對人屆期提示未獲付款，依票據
    法第123 條聲請裁定許可強制執行等情，業據相對人提出系
    爭本票一紙為證，而依系爭本票之記載形式上觀察，其已具
    備本票有效要件。雖抗告人主張系爭本票並未有還款日期之
    記載，自非屬見票即付之票據云云。按稱本票者，謂發票人
    簽發一定之金額，於指定之到期日，由自己無條件支付與受
    款人或執票人之票據；又本票應記載左列事項，由發票人簽
    名。未載到期日者，視為見票即付，票據法第3條、第120條
    第1項、第2項分別定有明文。經查，就系爭本票之外觀上觀
    之，該票據已載有發票日、發票金額等形式要件，堪認該票
    據已屬有效票據，該票據雖未有到期日之記載，惟參諸前開
    法條說明，該票據即視為見票即付，是抗告人主張系爭本票
    非為見票即付之票據，即非可採。至抗告人主張相對人擅自
    終止委任關係，除不願為抗告人向他人討債外，且未交出債
    款，且該票據亦未載有利息之約定云云。按抗告人之該項主
    張縱然屬實，惟亦僅屬實體法上之爭執，揆諸首開說明，應
    由抗告人另行提起訴訟，以資解決，非本件非訟程序所得審
    究，原裁定為許可強制執行之裁定，並無違誤，抗告人提起
    本件抗告，為無理由，應予駁回。
四、據上論結，本件抗告為無理由，依非訟事件法第46條、第21
    條第2項，民事訴訟法第495條之1第1項、第449條第1項、第
    78條，裁定如主文。
中    華    民    國   100    年    10    月    28    日
                  民事第三庭        法  官  周素秋
以上正本證明與原本無異。
不得抗告。
中    華    民    國   100    年    10    月    28    日
                                    書記官  洪浩容